臺灣高等法院刑事判決　　　　　　　　　　　　　九十三年度上訴字第一八三六號
　　上　訴　人
　　即　被　告　甲○○
右上訴人即被告因偽造有價證券等案件，不服臺灣基隆地方法院九十三年度訴字第一
九三號，中華民國九十三年五月十一日第一審判決（起訴案號：臺灣基隆地方法院檢
察署九十二年度偵緝字第三七九號），提起上訴，本院判決如左：
    主  文
原判決撤銷。
甲○○行使偽造之有價證券，處有期徒刑壹年貳月。扣案如附表所示面額均為壹佰元
之偽造人民幣壹佰零貳張均沒收。
    事  實
一、甲○○明知其於民國九十一年九月初，在桃園縣桃園市文昌公園附近，明知綽號
    「阿美」不詳姓名之成年女子，所交付如附表所示面額為一百元之人民幣一百零
    二張均係出於偽造，竟基於行使偽造有價證券之犯意，加以收集，嗣並於九十一
    年十月十日下午一時三十分許，持上開人民幣至陳龍通所經營設於基隆市○○路
    二十三號之銀樓，欲以該人民幣兌換等值之新台幣或購買金飾，而行使該偽造之
    人民幣，然為陳龍通識破，報警當場查獲，並自甲○○身上扣得上開偽造之人民
    幣。
二、案經基隆市警察局第二分局報告臺灣基隆地方法院檢察署檢察官偵查起訴。
    理  由
一、訊據上訴人即被告甲○○固坦承持扣案偽造之人民幣至陳龍通經營之銀樓，欲兌
    換新台幣之事實，然矢口否認有何行使偽造有價證券之犯行，辯稱：伊因要前往
    大陸深圳五府千歲進香，方向綽號「阿美」之大陸女子價購得扣案之人民幣，伊
    不知所購買之人民幣係偽造的，且伊只是前去銀樓詢問是否可以兌換成新台幣而
    已，並無行使之意思云云。
二、惟查：
（一）扣案之人民幣一百零二張，其紙張、油墨及印版等印製特徵均與真鈔不符，研
      判均係偽鈔，有法務部調查局九十二年十二月十九日調科貳字第０九二００四
      五七八三０號鑑定通知書在卷可憑，足證扣案之人民幣確係出於偽造無訛。
（二）證人陳龍通結證稱：被告拿出一把人民幣給伊看，向彼表示要將人民幣賣給伊
      ，或向彼購買金飾，因銀樓公會之前通知有人持假人民幣交易，有同業上當過
      ，要伊等小心，不要上當，彼見被告外觀不像可以拿出一把人民幣，所以就請
      人報警等語（見九十一年偵字第三八七三號卷第四七頁反面），可見被告確已
      行使扣案偽造之人民幣。且查被告雖辯稱伊只是前去詢問是否可以兌換成新台
      幣而已，並無行使之意思云云；但查衡情若被告並無出示上開偽造之人民幣，
      又如何吸引或促成銀樓店家兌換之意願？且店家（證人陳龍通）又如何會知悉
      被告持有中之偽造人民幣之數量？即此被告所辯當時把上開人民幣放在口袋中
      ，並未出示行使云云，並不足採。
（三）被告雖辯稱不知扣案之人民幣係偽造云云，惟查被告為警查獲後，於警、偵訊
      時供稱扣案之人民幣係在臺北縣新莊地區，向一位綽號「阿美」的林姓女子換
      的云云（見九十一年度偵字第三八七三號卷第六頁、第二十一頁），次經檢察
      官通緝到案時後迄本院審理時，又改稱係在桃園文昌公園買的（見九十二年偵
      緝字第三七九號卷第三七頁反面、本院審理筆錄），被告關於購買扣案偽造人
      民幣之地點，供詞反覆，已有可疑。又伊供稱兌換人民幣之目的係為前去大陸
      深圳地區進香，縱所稱事後因故無法前往云云屬實，依照一般常理，伊若有將
      上開人民幣兌換回新台幣，理應會向伊原先所購買之對象即綽號「阿美」的林
      姓女子為之，然伊竟將所兌換之人民幣不遠路途遙遠自桃園市持往基隆市，向
      陳龍通兌換新台幣或購買金飾，如此大費周章，一反常態，無非係利用基隆地
      區曾有銀樓受騙兌換之情形，達到其將偽造之人民幣兌換成真正之新台幣或用
      以購買金飾之目的，此觀證人陳龍通上開證言及被告供稱知悉基隆地區可以行
      使兌換新台幣等語（見九十一年度偵字第三八七三號卷第七頁）益明。凡此足
      證被告於向「阿美」取得上開人民幣時，伊主觀上即明知扣案之人民幣係出於
      偽造灼甚。再佐以上開偽造人民幣，其中多紙有同號之情形（參見偵緝卷第二
      十八頁）；以及茍被告於向「阿美」取得上開人民幣當時並不知情係出於偽造
      ，則伊一方面受「阿美」訛詐損失金錢，另一方面又遭警方誤會伊故意行使偽
      造人民幣而被移送予檢察官偵辦，伊不甘金錢及名譽受損，當會積極找尋或訪
      查「阿美」之實際年籍資料供檢察官或法院查證以儘早復原伊之清白，並討回
      公道，始符常情；但查被告卻不此之圖，於檢察官初訊完畢交保後，即棄保潛
      逃，經檢察官於九十二年元月二十二日發布通緝，嗣於同年十一月十九日始經
      警方緝獲歸案，此有伊通緝及緝獲資料在卷足憑，迄今竟仍無法提出「阿美」
      之實際年籍資料供本院傳訊查證，足證被告於向「阿美」取得上開人民幣之際
      ，伊主觀上當已明知該人民幣均係出於偽造，卻基於行使偽造有價證券之犯意
      ，加以收集，嗣並伺機持往基隆向陳龍通請求兌換新台幣或購買金飾因而加以
      行使至明。至於伊所稱以新台幣向「阿美」購買人民幣之比例云云，應係飾卸
      編造之托辭，不足採信。綜上，被告所辯伊受「阿美」欺騙，伊不知上開人民
      幣係出於偽造云云，無非係事後卸責之詞，要不足採。本件事證明確，被告犯
      行洵堪認定，應依法論科。
三、按中共人民幣雖非我國政府發行具有強制力之通用紙幣，然在我國大陸地區仍具
    有表彰一定價值之權利，並有流通性，不僅為目前大陸地區同胞所使用，即自由
    地區同胞在大陸為交易行為，亦使用之，性質上屬於我國刑法第二百零一條所規
    範之「有價證券」之一種（最高法院八十四年度台上字第八五二號判決參照）。
    從而被告明知扣案之人民幣係出於偽造，仍基於意圖供行使之用，而加以收集，
    嗣並持以向證人陳龍通兌換新台幣或購買金飾而行使之，核伊所為係犯刑法第二
    百零一條第二項之行使偽造有價證券罪，至於伊意圖供行使之用而收集之低度行
    為，為行使偽造有價證券之高度行為所吸收，不另論罪。
四、原審對於被告予以論罪科刑，固非無見。但查被告意圖供行使之用而向「阿美」
    收集上開偽造之人民幣，核其情形該當於刑法第二百零一條第二項意圖供行使之
    用而收集偽造有價證券之規定，僅因該意圖供行使之用而收集之低度行為，為行
    使偽造有價證券之高度行為所吸收，不另論罪。原審未予明辨，致漏未認定及論
    敘被告此部份之犯行，於法即有違誤。因此雖被告上訴否認犯罪並不足採，但原
    判決既有上揭可議之處，仍屬無可維持，應由本院加以撤銷改判。爰審酌被告前
    有竊盜、妨害風化及贓物等犯罪前科，素行不端，有本院被告全國前案紀錄表在
    卷可查，且收集並行使偽造之人民幣，破壞我國金融秩序，及其犯罪之動機、手
    段與犯後態度飾詞推諉等一切情狀，量處如主文所示之刑。扣案之人民幣一百零
    二張係偽造之有價證券，業如前認定，爰依刑法第二百零五條之規定宣告沒收。
五、又被告行使偽造有價證券以兌換等額新台幣或金飾，其行使行為本即包含詐欺取
    財性質，不另論以詐欺罪（最高法院七十三年台上字第三六二九號判例意旨參照
    ），公訴人認被告另涉犯刑法第三百三十九條第三項、第一項之詐欺取財未遂罪
    ，尚有未洽，然公訴意旨認此部分與前揭論罪科刑之行使偽造有價證券罪間有方
    法結果之牽連犯裁判上一罪關係，爰不另為無罪之諭知。
六、據上論斷，應依刑事訴訟法第三百六十九條第一項前段、第三百六十四條、第二
    百九十九條第一項前段，刑法第二百零一條第二項、第二百零五條，罰金罰鍰提
    高標準條例第一條前段，判決如主文。
本案經檢察官周志榮到庭執行職務。
中　　　華　　　民　　　國　　九十三　　年　　　八　　　月　  　十  　　日
                              臺灣高等法院刑事第九庭
                                  審判長法  官　李　文　成
                                        法  官　官　有　明
                                        法  官　周　盈　文
右正本證明與原本無異。
如不服本判決，應於收受送達後十日內向本院提出上訴書狀，其未敘述上訴之理由者
並得於提起上訴後十日內向本院補提理由書（均須按他造當事人之人數附繕本）。
                                        書記官　余　姿　慧
中　　　華　　　民　　　國　　九十三　　年　　　八　　　月　  　十  　　日
附錄：本案論罪科刑法條全文
中華民國刑法第二百零一條第二項：
行使偽造、變造之公債票、公司股票或其他有價證券，或意圖供行使之用，而收集或
交付於人者，處一年以上七年以下有期徒刑，得併科三千元以下罰金。
中華民國刑法第二百零五條
偽造、變造之有價證券、郵票、印花稅票、信用卡、金融卡、儲值卡或其他相類作為
提款、簽帳、轉帳或支付工具之電磁紀錄物及前條之器械原料及電磁紀錄，不問屬於
犯人與否，沒收之。
